【裁判字號】    92,訴緝,92
【裁判日期】    920624
【裁判案由】    公共危險
【裁判全文】
臺灣板橋地方法院刑事判決                          九十二年度訴緝字第九二號
    公  訴  人  臺灣板橋地方法院檢察署檢察官
    被      告  甲○○
右列被告因公共危險案件，經檢察官提起公訴（八十九年度偵字第一四一四八號），
本院判決如左：
    主  文
甲○○未依規定領有廢棄物處理許可證或核備文件，從事廢棄物處理，處有期徒刑壹
年貳月。
    事  實
一、甲○○並未依廢棄物清理法第二十條之規定，向廢棄物貯存、清除、處理之地方
    主管機關申請核發廢棄物處理之許可證，於民國八十九年七月二十五日晚間九時
    五十分許，駕駛車牌號碼２Ｊ─一五三號營業大貨車（車牌業經吊扣，甲○○無
    車牌駕駛該車）載運疏浚大水溝之廢棄爛泥土一車前往棄土場，行經台北縣永和
    市○○路附近，見四下無人，且靠近保順路三十七巷附近之路邊有一趙信宏所有
    之竹筍園無人看守，該竹筍園側面紅磚道有台北縣永和市公所所興建維護之ㄇ型
    管護欄、鍍鋅蓋板等物，甲○○明知其將該營業大貨車駛上路旁紅磚道，再將廢
    棄爛泥土傾倒入前開竹筍園內，會損壞紅磚道、ㄇ型管護欄、鍍鋅蓋板及竹筍園
    內之植物，竟仍執意將上開營業大貨車倒車駛上前開地點之紅磚道上，將其車上
    之廢棄爛泥土一車傾倒入上述竹筍園，因廢棄爛泥土數量甚多，除部分倒入竹筍
    園內，其餘部分倒於紅磚道上並延伸倒於公眾往來之保順路上，因此阻斷慢車道
    ，並散落及快車道逾半，致往來之行人、機車於夜間視線不佳之情形下，極難發
    現有灰黑色之濕泥土堆置道路上，顯有因此於經過時滑倒、翻覆之危險，並造成
    前開由永和市公所所興建維護之紅磚道破損四平方公尺、ㄇ型管護欄四組、鍍鋅
    蓋板二組損壞失其效用、趙信宏之上開竹筍園內之竹子壞死十叢之損壞，足生損
    害於永和市公所及趙信宏。因甲○○為上開行為時，適為駕車經過之朱順昇發現
    ，乃報警處理並跟蹤在後，嗣於當日晚間十時五十八分許，在台北縣永和市○○
    路○段、環河西路口，為警攔獲甲○○駕駛前開營業大貨車，車上並有殘餘之廢
    棄爛泥土。
二、案經永和市公所、趙信宏訴由台北縣警察局永和分局報告臺灣板橋地方法院檢察
    署檢察官偵查起訴。
    理  由
一、訊據被告甲○○就右揭犯罪事實於本院審理中坦承不諱，與證人朱順昇（九十年
    訴字第一○三五號卷，第二十三頁）、永和市公所人員林淵源、竹林地主趙信宏
    （同前卷，第五十三頁）證述之情節互核相符，並有現場照片十五幀、永和市公
    所提出之黏貼憑證用紙附統一發票影本一紙、簽、估價單及照片十二幀在卷（附
    於偵查卷第三十九頁至第四十七頁），及趙信宏提出之估價單、所有權狀、申請
    書及照片八幀（附於偵查卷第五十頁至第五十八頁），及檢察事務官前往現場會
    勘之履勘筆錄、土地複丈成果圖、照片十二幀（附於偵查卷第八十一頁至第八十
    六頁）在卷可稽。
  (1)被告自承載運至案發現場傾倒者係疏浚大水溝之廢土，原應載送到八里之棄土場
    棄置（同前卷第二十八頁），與證人朱順昇證稱當時被告所傾倒者為廢土（同前
    卷第二十四頁）、現場照片所示被告傾倒於現場者為潮濕之泥土（偵查卷第十二
    頁至第十六頁）之情形相符。而若非事業機構所產生足以污染環境衛生之固體廢
    棄物，為一般廢棄物，廢棄物清理法第二條第一項第一款定有明文，又內政部訂
    頒之「營建剩餘土石處理方案」固認定剩餘土石、土塊等為有用資源，惟如未依
    該規定合法處理，而隨意棄置致污染環境者，仍屬違反廢棄物清理法之行為，有
    行政院環保署覆函及所附前揭規定資料在卷可佐，是被告甲○○所棄置之廢土，
    應屬一般廢棄物無疑。
  (2)次查廢棄物清理法第四十六條第一項第四款所規定之犯罪構成要件行為，計有「
    貯存」、「清除」及「處理」三者，其中所謂「貯存」，指一般廢棄物於清除、
    處理前，放置於特定地點或貯存容器、設施內之行為，「清除」則指一般廢棄物
    之收集、運輸行為，至「處理」則包含(1)中間處理：指一般廢棄物在最終處置前
    ，以物理、化學、生物、熱處理、堆肥或其他處理方法，改變其物理、化學、生
    物特性或成分，達成分離、減積、去毒、固化或安定之行為。(2)最終處置：指將
    一般廢棄物以安定掩埋、衛生掩埋或封閉掩埋之行為。(3)再利用：一般廢棄物做
    為原料、材料、燃料、填土或其他經中央主管機關及目的事業主管機關認定之用
    途行為，有行政院環境保護署發布之「一般廢棄物貯存清除處理方法及設施標準
    」可資參酌，是本件被告甲○○既自承係應將前揭廢土載往棄土場，竟逕而將廢
    土堆置路旁竹筍園內，顯係進行處理行為。
  (3)末按為有效清除、處理廢棄物，改善環境衛生，維護國民健康，公民營廢棄物清
    除、處理機構，必須具備一定之條件、具備自有設施、設置專業技術人員等（詳
    見事業廢棄物貯存清除處理方法及設施標準），始得向主管機關申請核發公民營
    廢棄物清除處理機構許可文件，修正前廢棄物清理法第二十條及修正後第四十一
    條第一項、第四十二條均有相同意旨之規定。此項立法目的，在於限定符合法定
    申請許可條件之專業機構始得從事廢棄物處理行為，並非容許一般欠缺專業能力
    之人擅自無照處理廢棄物。無論修正前之該法第二十二條第二項第四款或修正後
    第四十六條第一項第四款前段均設有處罰擅自貯存、清除、處理廢棄物行為之規
    定，所指依規定領有許可文件，為阻卻違法之事由一節，非謂該款僅以公民營業
    者作為處罰對象，而應認對於任何人均受其規範，否則一般人擅自清除、處理廢
    棄物，無法處罰，當違本法為改善環境衛生、維護國民健康之旨（參見最高法院
    八十九年度台上字第四八一四號、高等法院九十年度上訴字第一二四五號判決要
    旨）。準此，被告甲○○雖非公民營廢棄物清除、處理機構，仍為修正前廢棄物
    清理法第二十二條第二項第四款處罰之對象甚明。
  (4)另按刑法第一百八十五條第一項損壞或壅塞陸路致生往來之危險罪，採具體危險
    制，祇須損壞、壅塞之行為，造成公眾往來危險之狀態為己足，不以全部損壞、
    壅塞或發生實害為必要，最高法院七十九年度台上字第二二五○號判例可資參照
    。被告於夜間任意傾倒廢土，其中有半堆倒於供公眾往來之道路上，完全阻斷慢
    車道，並散落及快車道逾半，有偵查卷第十四頁、十六頁所附現場照片可佐，致
    往來之行人、機、慢車於夜間視線不佳之情形下，若遵行於人行道或慢車道上，
    極難發現有灰黑色之濕泥土堆置其上，顯有因此於經過時滑倒、翻覆而造成受傷
    或死亡結果之危險，是被告有妨害公眾往來安全之犯行，亦可認定。
    綜據前述，足認被告甲○○前揭自白與事實相符，堪予採信，本件事證明確，被
    告犯行已堪認定，自應依法論科。
二、按被告行為後，廢棄物清理法業於九十年十月二十四日修正公布，並自同年月二
    十六日起施行，其中將該法第二十二條第二項所規定之犯罪，條號改列為第四十
    六條，並將原規定法定刑中得併科一百萬元以下罰金，改為得併科新臺幣三百萬
    元以下罰金，故修正前後之法定刑均相同，依刑法第二條第一項前段之規定，本
    案應依修正後廢棄物清理法第四十六條第一項第四款之規定處斷。故核被告所為
    ，係犯修正後廢棄物清理法第四十六條第一項第四款之未領有清除、處理許可文
    件，從事廢棄物處理罪、刑法第一百八十五條第一項之妨害公眾往來安全罪、同
    法第三百五十四條之毀損罪，其一行為觸犯上開三罪名，為想像競合犯，應從一
    重處斷。公訴意旨雖漏未論及被告前揭違反廢棄物清理法犯行，惟此部分與起訴
    書所載之妨害公眾往來安全罪、毀損罪部分有想像競合之裁判上一罪關係，本院
    自應併予審酌。爰審酌被告為謀自身便利，竟將載運之廢土任意棄置他人竹筍園
    內，並同時壓壞、撞損多項公物，再則不顧一切，將廢土傾倒於路面，足以妨害
    上址環境衛生及危害國民健康，更造成人車往來之危險，犯後經目擊證人當場指
    證，猶於偵查中一再否認犯行，任意指摘為他人所傾倒，嗣則於本院審理中一再
    要求延期審結，以便與被害人商討和解賠償事宜，竟旋即棄保逃逸無蹤，經通緝
    始到案，迄今仍未協調賠償和解，犯後態度不佳，雖幸未造成傷亡，仍不容輕縱
    ，兼衡其犯後見事證已明，尚知坦承犯行等一切情狀，量處如主文所示之刑，以
    資懲儆。
三、公訴意旨另以：被告前揭犯行另造成趙信宏竹筍園前方之鐵門損壞，因認被告此
    部分犯行亦涉犯刑法第三百五十四條之毀損罪嫌，惟按犯罪事實應依證據認定之
    ，無證據不得推定其犯罪事實；不能證明被告犯罪者，應諭知無罪之判決。刑事
    訴訟法第一百五十四條、第三百零一條第一項分別定有明文。所謂認定犯罪事實
    之證據，係指足以認定被告確有犯罪行為之積極證據而言，該項證據自須適合於
    被告犯罪事實之認定，始得採為斷罪資料。且刑事訴訟上證明之資料，無論其為
    直接或間接證據，均須達於通常一般之人均不致有所懷疑，而得確信其為真實之
    程度，始得據為有罪之認定，若其關於被告是否犯罪之證明未能達此程度，而有
    合理懷疑之存在，致使無從形成有罪之確信，根據「罪證有疑、利於被告」之證
    據法則，即不得遽為不利被告之認定，最高法院著有五十三年著有臺上字第六五
    六號、二十九年上字第三一０五號、七十六年度臺上字第四九八六號判例可稽。
    經查，被告堅決否認有此部分犯行，辯稱當時並未撞到鐵門等語，證人朱順昇亦
    僅證稱見到被告有撞壞護欄之行為（同前引筆錄），經檢視偵查卷第十四頁、十
    六頁所附被告經查獲時警察所攝現場照片所示，ㄇ型管護欄經撞損處有明顯傾斜
    ，顯係遭重壓所致，與廢土上遺留之輪胎印痕方向相符，可作為被告當時車尾位
    置之參考，依前揭護欄傾斜部分及輪胎印痕所示，被告車尾位置應不致撞擊前揭
    照片所示之鐵門，再依前揭照片所示之圍牆上所沾泥土所示，亦僅有沾黏傾瀉泥
    土之跡象，並無撞擊之痕跡，與告訴人趙信宏所提之照片（偵查卷第五十五至五
    十八頁）所示相符，足認被告傾倒廢土之位置係在前揭照片所示之圍牆缺口，並
    非在偵查卷第八十五至八十六頁照片所示之鐵門位置，是公訴意旨此部分應屬誤
    解，而公訴意旨復未提出積極證據足供認定被告有此部分毀損犯行，無從形成有
    罪之確信，原應就此部分為無罪之諭知，然公訴意旨認為此部分與前揭論罪科刑
    部分有實質上一罪關係，爰不另為無罪之諭知，附此敘明。
據上論斷，應依刑事訴訟法第二百九十九條第一項前段，修正後廢棄物清理法第四十
六條第一項第四款，刑法第十一條前段、第二條第一項前段、第一百八十五條第一項
、第三百五十四條、第五十五條，罰金罰鍰提高標準條例第一條前段，判決如主文。
本案經檢察官陳孟黎到庭執行職務
中      華      民      國    九十二    年      六      月    二十四    日
                                臺灣板橋地方法院刑事第五庭
                                      法  官  王  偉  光
右正本證明與原本無異。
如不服本判決，應於判決送達後十日內向本院提出上訴狀 (應附繕本)，上訴於臺灣
高等法院。
                                      書記官  陳  怡  君
中      華      民      國    九十二     年      六     月     二十五   日
附錄本案論罪科刑法條條文：
修正後之廢棄物清理法第四十六條
  有下列情形之一者，處一年以上五年以下有期徒刑，得併科新臺幣三百萬元以下罰
  金︰
  一、任意棄置有害事業廢棄物。
  二、事業機構未依本法規定之方式貯存、清除、處理或再利用廢棄物，致污染環境
      。
  三、未經主管機關許可，提供土地回填、堆置廢棄物。
  四、未依第四十一條第一項規定領有廢棄物清除、處理許可文件，從事廢棄物貯存
      、清除、處理，或未依廢棄物清除、處理許可文件內容貯存、清除、處理廢棄
      物。
  五、執行機關之人員委託未取得許可文件之業者，清除、處理一般廢棄物者；或明
      知受託人非法清除、處理而仍委託。
  六、公民營廢棄物處理機構負責人或相關人員、或執行機關之人員未處理廢棄物，
      開具虛偽證明。
  無許可文件經營廢棄物清除、處理為常業者，處三年以上十年以下有期徒刑，得併
  科新臺幣九百萬元以下罰金。
刑法第一百八十五條
 (妨害公眾往來安全罪)
損壞或壅塞陸路、水路、橋樑或其他公眾往來之設備或以他法致生往來之
危險者，處五年以下有期徒刑，拘役或五百元以下罰金。
因而致人於死者，處無期徒刑或七年以上有期徒刑。致重傷者，處三年以
上十年以下有期徒刑。
第一項之未遂犯罰之。
刑法第三百五十四條
毀棄、損壞前二條以外之他人之物或致令不堪用，足以生損害於公眾或他
人者，處二年以下有期徒刑、拘役或五百元以下罰金。


司法院資訊處製作；財團法人民間司法改革基金會備份。
